臺灣臺北地方法院刑事判決
110年度審訴字第1607號
公  訴  人  臺灣臺北地方檢察署
被      告  郭玫伶


上列被告因洗錢防制法等案件，經檢察官提起公訴（110年度偵
字第25864號），嗣被告於本院準備程序中就被訴事實為有罪之
陳述，經本院合議庭裁定由受命法官獨任進行簡式審判程序審理
，判決如下：
    主      文
郭玫伶犯三人以上共同詐欺取財罪，處有期徒刑陸月。
    事實及理由
一、本件犯罪事實及證據，除犯罪事實一第1行「郭玫玲」應更
    正為「郭玫伶」、附表提領時間欄「110年6月24日下午7時4
    3分」應更正為「110年6月24日下午7時34分」；證據部分應
    補充「被告郭玫伶於本院準備程序及審理時之自白（見本院
    卷第28至29頁、第32頁）」外，其餘均引用檢察官起訴書之
    記載（如附件）。
二、論罪科刑
(一)核被告所為，係犯刑法第339條之4第1項第2款之三人以上共
    同詐欺取財罪及違反洗錢防制法第14條第1項普通洗錢罪。
(二)被告與真實姓名年籍不詳暱稱「葉先生、「彭小姐」、收取
    贓款之人及其等所屬詐欺集團成員間，就上開犯行有犯意聯
    絡及行為分擔，應論以共同正犯。
(三)又被告係以一行為同時觸犯刑法第339條之4第1項第2款之三
    人以上共同詐欺取財罪及洗錢防制法第14條第1項之洗錢罪
    ，屬想像競合犯，應依刑法第55條前段之規定，從一重之刑
    法第339條之4第1項第2款三人以上共同詐欺取財罪處斷。
(四)刑之減輕事由：
　⒈刑法第339條之4第1項第2款其法定刑係1年以上7年以下有期
    徒刑，得併科新臺幣（下同）100萬元以下罰金，然同為3人
    以上共同詐欺取財之人，其原因動機不一，犯罪情節未必盡
    同，其以3人以上共同詐欺取財行為所造成危害社會之程度
    自屬有異，法律科處此類犯罪，所設之法定最低本刑卻同為
    「1年以上有期徒刑」，不可謂不重，於此情形，自非不可
    依客觀之犯行與主觀之惡性二者加以考量其情狀，是否有可
    憫恕之處，適用刑法第59條之規定酌量減輕其刑，期使個案
    裁判之量刑，能斟酌至當，符合罪刑相當原則及比例、平等
    原則。查被告因思慮欠周觸犯本案罪刑，犯後業與告訴人蔡
    欣樺達成和解，有本院110年11月25日調解筆錄1紙在卷可參
    （見本院卷第51頁），可見被告已盡力彌補告訴人所受損害
    ，確有悔意。又衡以被告係參與較末端之犯罪分工，參與犯
    罪之程度有限，並非犯罪集團的主導者，且被告自承因本案
    犯行所分得之報酬為亦非甚高，是衡情依刑法第339條之4第
    1項第2款之3人以上共同詐欺取財罪科以最低度刑即有期徒
    刑1年以上，容有情輕法重之虞，爰依刑法第59條規定酌量
    減輕其刑，以啟自新。
　⒉被告就其所為之本件犯行，於本院準備程序及審理時均供述
    詳實、坦承犯行，應認被告對洗錢行為之構成要件事實有所
    自白，原應就其所犯普通洗錢罪，各依洗錢防制法第16條第
    2項規定減輕其刑；惟被告所犯普通洗錢罪屬想像競合犯其
    中之輕罪，亦即被告就本案犯行各係從一重之三人以上共同
    詐欺取財罪，就被告此部分想像競合輕罪得減刑部分，僅由
    本院於後述依刑法第57條量刑時一併衡酌該部分減輕其刑事
    由，併此說明。
(五)爰以行為人之責任為基礎，審酌被告求職時未能深思熟慮而
    加入詐欺集團，負責提領詐騙款項並繳回詐欺集團，造成偵
    查犯罪機關追查贓款及其他詐欺成員之困難，使欺罔斂財之
    歪風更加氾濫，破壞社會交易秩序及人際間信賴關係，本應
    予以重懲，惟念其犯後坦承犯行，態度尚可，且合於洗錢防
    制法第16條第2項所定減輕其刑事由，復考量被告已與告訴
    人達成和解，業如前述，兼衡被告犯罪之動機、目的、手段
    、素行、所擔任之犯罪角色、參與程度及所生損害，暨其自
    述高職畢業之智識程度、先前職業收入、需扶養兒子及父親
    之家庭經濟狀況（見本院卷第34至35頁）等一切情狀，量處
    如主文所示之刑。
(六)末查，被告前未曾因故意犯罪受有期徒刑以上刑之宣告，有
    臺灣高等法院被告前案紀錄表存卷可查，其因一時失慮，致
    蹈刑章，犯後坦承犯行，並與告訴人達成和解，告訴人亦表
    示同意本院給予被告緩刑等情（見本院卷第48頁），然觀諸
    被告前案紀錄表所示，被告非僅涉及本案，尚有另涉詐欺案
    件偵查及審理中，且被告參與本案詐騙集團，其整體犯罪分
    工手法縝密，若非經警方及早查獲而為損害控管，對社會金
    融秩序必生更大之危害，衡諸詐欺集團犯罪猖獗之情況及本
    案對社會之負面影響，實不宜給予緩刑之寬典。惟因本院宣
    告之有期徒刑如經判決確定後，仍得依刑法第41條第3項規
    定，向執行檢察官聲請易服社會勞動，如獲准許，即無入監
    服刑之問題。是本院於綜合考量下，認對被告所科之刑並無
    以暫不執行為適當之情形，爰不予宣告緩刑，附此敘明。
三、沒收部分：
　　查被告自承因本案犯行取得日薪1,600元及400元車資（見本
    院卷第34頁），從而被告因本案共取得2,000元之報酬，為
    其犯罪所得。又被告業已與告訴人達成和解，且被告賠償之
    金額已逾其犯罪所得，倘再對被告宣告沒收或追徵犯罪所得
    ，實有過苛之虞，爰不予宣告沒收或追徵。
據上論斷，應依刑事訴訟法第284條之1、第273條之1第1項、第2
99條第1項前段、第310條之2、第454條第2項，洗錢防制法第14
條第1項，刑法第11條、第28條、第339條之4第1項第2款、第55
條、第59條，刑法施行法第1條之1第1項，判決如主文。
本案經檢察官王繼瑩提起公訴，檢察官張友寧到庭執行職務。
中　　華　　民　　國　　110 　年　　12　　月　　 6  　日
　　　　　　　　　刑事第二十一庭  法　官　王筱寧
上正本證明與原本無異。 
如不服本判決應於收受送達後20日內向本院提出上訴書狀，並應
敘述具體理由；其未敘述上訴理由者，應於上訴期間屆滿後20日
內向本院補提理由書（均須按他造當事人之人數附繕本）「切勿
逕送上級法院」。告訴人或被害人如對於本判決不服者，應具備
理由請求檢察官上訴，其上訴期間之計算係以檢察官收受判決正
本之日期為準。 因疫情而遲誤不變期間，得向法院聲請回復原
狀。
                                  書記官  林思辰
中　　華　　民　　國　　110 　年　　12　　月　　6 　　日
附錄本案論罪科刑法條
中華民國刑法第339條之4
（加重詐欺取財罪）
犯第339條詐欺罪而有下列情形之一者，處1年以上7年以下有期
徒刑，得併科1百萬元以下罰金：
一、冒用政府機關或公務員名義犯之。
二、三人以上共同犯之。
三、以廣播電視、電子通訊、網際網路或其他媒體等傳播工具，
    對公眾散布而犯之。
前項之未遂犯罰之。
洗錢防制法第2條
本法所稱洗錢，指下列行為：
一、意圖掩飾或隱匿特定犯罪所得來源，或使他人逃避刑事追訴
    ，而移轉或變更特定犯罪所得。
二、掩飾或隱匿特定犯罪所得之本質、來源、去向、所在、所有
    權、處分權或其他權益者。
三、收受、持有或使用他人之特定犯罪所得。
洗錢防制法第14條
有第二條各款所列洗錢行為者，處7年以下有期徒刑，併科新臺
幣5百萬元以下罰金。
前項之未遂犯罰之。
前二項情形，不得科以超過其特定犯罪所定最重本刑之刑。

附件
臺灣臺北地方檢察署檢察官起訴書
                                    110年度偵字第25864號
　　被　　　告　郭玫伶　女　54歲（民國00年0月00日生）
　　　　　　　　　　　　住臺北市○○區○○街000號5樓之1
　　　　　　　　　　　　國民身分證統一編號：Z000000000號
上列被告因詐欺等案件，已經偵查終結，認應該提起公訴，茲將
犯罪事實及證據並所犯法條分敘如下：
　　　　犯罪事實
一、郭玫玲欲找工作，於民國110年6月中旬，循報紙徵才廣告電
    話與某徵才者聯繫後，對方表示為遊藝場，並有line通訊軟
    體(下簡稱line)暱稱為「葉先生」與郭玫伶聯繫，工作內容
    為依「葉先生」之指示，領取不詳來源之金融卡，再依「葉
    先生」指示提領款項上繳，酬勞為1天新臺幣(下同)1千6百
    元，郭玫伶從「葉先生」指定之工作內容，不具專業性且勞
    力密集度不高，且係使用來路不明之提款卡提領他人帳戶內
    款項，所提領款項卻非前往辦公地點交付，而係交由不詳之
    人等異常情節，已預見其所從事者可能係為「葉先生」及該
    詐騙集團其他成年人成員提領詐騙贓款之車手工作，然因貪
    圖報酬，縱確係提領詐騙款項亦不違反其本意，與「葉先生
    、「彭小姐」及收取贓款之人，共同基於隱匿特定犯罪所得
    去向之洗錢及3人以上意圖為自己不法所有之詐欺取財犯意
    聯絡，先依「葉先生」指示，至某處向彭小姐取得中華郵政
    股份有限公司帳號000-00000000000000(下稱郵局帳戶)之提
    款卡，郭玫伶所屬詐騙集團不詳成員即以附表所示詐術詐騙
    蔡欣樺，致蔡欣樺陷於錯誤，依指示匯款如附表所示款項，
    郭玫玲再依「葉先生」指示，持上開郵局帳戶提款卡及密碼
    ，提領贓款如附表所示，復依「葉先生」指示將款項至特定
    地點交予上游不詳成員，以此方式隱匿詐欺犯罪所得之去向
    。嗣因蔡欣樺發覺遭騙而報警處理，經警循匯款帳戶查調監
    視器錄影畫面，而查悉上情。
二、案經蔡欣樺訴由臺北市政府警察局中正第一分局報告偵辦。
　      證據並所犯法條　　
一、證據清單及待證事項
編號 證據名稱 待證事實 ㈠ 被告郭玫玲於警詢及偵查中之供述。 被告固坦承依「葉先生」指示，提領款項並收取1天1,600元報酬之事實，然辯稱：我是應徵遊藝公司外勤工作，一開始對方說要跑銀行或郵局確認客戶有無將錢存進去，之後主管要我幫忙會計領錢，提款卡是依公司主管要求去某處，他會請公司員工將卡片給我，我認為那是公司的卡片，因為主管說客人若有贏錢，公司不方便在店內將錢給客人，領完錢之後我就交付給公司指定的人，提款卡也是等語。 ㈡ 告訴人蔡欣樺於警詢中之指述、自動櫃員機明細表 告訴人蔡欣樺遭詐騙之經過及匯款至郵局帳戶之事實。 ㈢ 郵局帳戶之交易明細1份、提領地點及附近之監視器錄影光碟暨畫面翻拍照片2張。 告訴人遭詐欺之款項轉帳至上開帳戶後，旋遭被告提領之事實。 
二、按洗錢防制法洗錢罪之成立，僅須行為人在客觀上有掩飾或
    隱匿自己或他人因特定犯罪所得財產之本質、來源、去向、
    所在、所有權、處分權或其他權益，或移轉、變更特定犯罪
    所得之具體作為，主觀上具有掩飾或隱匿其財產或利益來源
    與犯罪之關聯性，使其來源形式上合法化，以逃避國家追訴
    、處罰之犯罪意思，足克相當，被告所為，係將犯罪所得以
    現金方式提領並轉交詐欺集團組織之其他成員，使上開金錢
    流向難以追查，隱匿上開犯罪所得之本質及去向，並使其來
    源形式上合法化，核與洗錢防制法第2條第1款、第2款所定
    之要件相符。是核被告所為，係犯刑法第339條之4第1項第2
    款之3人以上共同詐欺之加重詐欺取財罪嫌及違反洗錢防制
    法第2條第1款、第2款規定，而應依同法第14條第1項處罰之
    洗錢罪嫌；又被告與「葉先生」、「彭小姐」等人間，有犯
    意聯絡及行為分擔，請論以共同正犯。又被告所犯3人以上
    共同詐欺取財、違反洗錢防制法等罪間，係一行為同時觸犯
    數罪名，為想像競合犯，應從一重之3人以上共同詐欺取財
    罪處斷。
三、依刑事訴訟法第251條第1項提起公訴。
  　此  　致
臺灣臺北地方法院
中　　華　　民　　國　 110　　年　　9 　　月　　30　　日
　　　　　　　　　　　　　　　檢 察 官  王 繼 瑩
本件正本證明與原本無異
中　　華　　民　　國　 110　　年　　10　　月　　14　　日
                              書 記 官  吳 惠 琪
附錄本案所犯法條全文    
中華民國刑法第339條之4
犯第 339 條詐欺罪而有下列情形之一者，處 1 年以上 7 年以
下有期徒刑，得併科 1 百萬元以下罰金：
一、冒用政府機關或公務員名義犯之。
二、三人以上共同犯之。
三、以廣播電視、電子通訊、網際網路或其他媒體等傳播工具，
    對公眾散布而犯之。
前項之未遂犯罰之。
洗錢防制法第2條
本法所稱洗錢，指下列行為：
一、意圖掩飾或隱匿特定犯罪所得來源，或使他人逃避刑事追訴
    ，而移轉或變更特定犯罪所得。
二、掩飾或隱匿特定犯罪所得之本質、來源、去向、所在、所有
    權、處分權或其他權益者。
三、收受、持有或使用他人之特定犯罪所得。
洗錢防制法第14條
有第二條各款所列洗錢行為者，處 7 年以下有期徒刑，併科新
臺幣 5 百萬元以下罰金。
前項之未遂犯罰之。
前二項情形，不得科以超過其特定犯罪所定最重本刑之刑。
附表：
 被害人 詐騙手法 被害人匯（付）款時間 匯款金額（新臺幣/元） 提領時間 提領地點 提領款項（新臺幣/元） 1 蔡欣樺 （有提出告訴） 詐欺集團成員於110年6月24日下午5時26分許，致電蔡欣樺，假冒為網購工作人員即銀行客服，佯稱：因作業疏失致需多付款，如欲取消設定，須依指示操作云云，致蔡欣樺陷於錯誤。 110年6月24日下午6時43分 28,980 110年6月24日下午7時43分 臺北市○○區○○路0段000號東門郵局 29,000